---
title: 'Momento de Retroalimentación: Módulo 5 Procesamiento de datos multivariados (Portafolio Implementación)'
output: html_document
---

```{r echo=FALSE}
df=read.csv("mercurio.csv")
```

Significado de variables 

  - X1 = número de indentificación
  - X2 = nombre del lago
  - X3 = alcalinidad (mg/l de carbonato de calcio)
  - X4 = PH
  - X5 = calcio (mg/l)
  - X6 = clorofila (mg/l)
  - X7 = concentración media de mercurio (parte por millón) en el tejido muscualar del grupo de peces estudiados en cada lago
  - X8 = número de peces estudiados en el lago
  - X9 = mínimo de la concentración de mercurio en cada grupo de peces
  - X10 = máximo de la concentración de mercurio en cada grupo de peces
  - X11 = estimacion (mediante regresión) de la concentración de mercurio en el pez de 3 años (o promedio de mercurio cuando la edad no está disponible)
  - X12 = indicador de la edad de los peces (0: jóvenes; 1: maduros)

```{r echo=FALSE}
df_cual = df[,c(1,2,12)]
df_cuan = df[,c(-1,-2, -12)]
```

### 3)Realice un análisis de normalidad de las variables continuas para identificar variables normales. Tome en cuenta los puntos que se sugieren a continuación (no son exhaustivos):

A) Realice la prueba de normalidad de Mardia y la prueba de Anderson Darling para identificar las variables que son normales y detectar posible normalidad multivariada de grupos de variables.

```{r echo=FALSE}
library("MVN")
print("------------MARDIA----------")
mvn(df_cuan,subset = NULL,mvn = "mardia", covariance = FALSE,showOutliers = FALSE)
```

```{r echo=FALSE}
library("MVN")
print("------------ ANDERSON DARLING----------")
mvn(df_cuan,subset = NULL,univariateTest = "AD", covariance = FALSE,showOutliers = FALSE)
```

B) Realiza la prueba de Mardia y Anderson Darling de las variables que sí tuvieron normalidad en los incisos anteriores. Interpreta los resultados obtenidos con base en ambas pruebas y en la interpretación del sesgo y la curtosis de cada una de ellas.

```{r echo=FALSE}
library(MVN)
df_norm = df[,c(4,10)]
print("------------MARDIA PARA VARIABLES X4 Y X10----------")
mvn(df_norm,subset = NULL,mvn = "mardia", covariance = FALSE,showOutliers = FALSE)
print("------------ ANDERSON DARLING PARA VARIABLES X4 Y X10----------")
mvn(df_norm,subset = NULL,univariateTest = "AD", covariance = FALSE,showOutliers = FALSE)
```
C) Haz la gráfica de contorno de la normal multivariada obtenida en el inciso B.

```{r echo=FALSE}
library(mnormt)

x     <- seq(3, 10, 0.1) 
y     <- seq(-1, 3, 0.1)
mu    <- c(mean(df$X4), mean(df$X10))
sigma <- matrix(c(sd(df$X4), 0, 0,sd(df$X10)),2,2)
f     <- function(x, y) dmnorm(cbind(x, y), mu, sigma)
z     <- outer(x, y, f)

#create contour plot
contour(x, y, z, col = "blue")
```	

D) Detecta datos atípicos o influyentes en la normal multivariada encontrada en el inciso B (auxíliate de la distancia de Mahalanobis y del gráfico QQplot multivariado)

```{r echo = FALSE}
library(MVN)
p = 2
# Vector de medias
X = colMeans(df_norm)
#Matriz de covarianza
S = cov(df_norm)

#Distancia de Mahalanobis
d2M =  mahalanobis(df_norm,X,S)


#Multinormalidad Test gráfico Q-Q Plot
plot(qchisq(((1:nrow(df_norm)) - 1/2)/nrow(df_norm),df=p),sort( d2M ), main = "Q-Q Plot", ylab = "Quantile" , xlab = "Squared Malahanobis distance")
abline(a=0, b=1,col="blue")
```
### Realice un análisis de componentes principales con la base de datos completa para identificar los factores principales que intervienen en el problema de la contaminación por mercurio de los peces en agua dulce. Tome en cuenta los puntos que se sugieren a continuación (no son exhaustivos):

A) Justifique por qué es adecuado el uso de componentes principales para analizar la base (haz uso de la matriz de correlaciones)

```{r echo=FALSE}


```

B) Realiza el análisis de componentes principales y justifica el número de componentes principales apropiados para reducir la dimensión de la base

C) Representa en un gráfico los vectores asociados a las variables y las puntuaciones de las observaciones de las dos primeras componentes

D) Interprete los resultados. Explique brevemente a qué conclusiones llega con su análisis y qué significado tienen los componentes seleccionados en el contexto del problema


